【裁判字號】    97,交聲,1603
【裁判日期】    970805
【裁判案由】    聲明異議
【裁判全文】
臺灣臺中地方法院交通事件裁定        97年度交聲字第1603號
原處分機關    交通部公路總局臺中區監理所豐原監理站
異  議  人    甲○○
即受處分人
上列受處分人因違反道路交通管理處罰條例案件，對於交通部公
路總局臺中區監理所豐原監理站於民國九十七年五月十九日所為
之處分（原處分案號：豐監稽違字第裁六三－ＨＣ000000
0號裁決書）聲明異議，本院裁定如下：
    主    文
異議駁回。
    理  由
一、按汽車行駛於道路上，其汽車駕駛人或前座乘客未繫安全帶
    者，處駕駛人新臺幣（下同）一千五百元罰鍰，道路交通管
    理處罰條例第三十一條第一項定有明文。
二、原處分機關交通部公路總局臺中區監理所豐原監理站略以：
    異議人即受處分人於民國九十七年四月十六日二十時四十五
    分許，駕駛車牌號碼二一九七－ＮＢ號自用小客車，行經臺
    中縣新社鄉○○街與興中街口處，因有「汽車行駛於一般道
    路上汽車駕駛人未繫安全帶」之違規情形，經臺中縣警察局
    東勢分局員警依違反道路交通管理處罰條例第三十一條第一
    項規定以中縣警交字第ＨＣ0000000號當場攔查製單
    舉發。異議人於期限內到案，遂於九十七年五月十九日以豐
    監稽違字第裁六三－ＨＣ0000000號裁決書處罰鍰一
    千五百元，並無不當等語。
三、本件聲明異議意旨略以：伊並無「未繫安全帶」違規之情事
    ，且九十七年四月十六日晚上八時四十分左右之違規地點，
    四周一點光線皆無，遠處僅有警車閃示警燈及二位員警於路
    旁，一人手持指揮棒。伊依指示將車停靠路邊等候執勤員警
    盤檢，詎員警走至伊駕駛座旁，請伊出示相關證件並凝視一
    段時間後，即走回警車後車廂處掣開罰單，伊向員警詢問為
    何開單並說明解釋伊並無未繫安全帶，而拒絕簽收罰單，請
    求撤銷原處分云云。
四、經查：
（一）按當場舉發者，應填記駕駛人或行為人姓名、性別、出生
      年月日、地址、身分證統一號碼及車主姓名、地址、車牌
      號碼、車輛種類。被查獲之駕駛人或行為人為受處分人時
      ，應將該通知單填記後交付該行為人簽名或蓋章收受之；
      拒絕簽章者，並記明其事由，視為已收受，違反道路交通
      管理事件統一裁罰基準及處理細則第十一條亦定有明文。
      本件異議人於九十七年四月十六日二十時四十五分許，駕
      駛車牌號碼二一九七－ＮＢ號自用小客車，行經臺中縣新
      社鄉○○街與興中街口處，因有「汽車行駛於一般道路上
      汽車駕駛人未繫安全帶」之違規情形，經臺中縣警察局東
      勢分局員警依違反道路交通管理處罰條例第三十一條第一
      項規定以中縣警交字第ＨＣ0000000號當場攔查製
      單舉發，異議人雖拒絕簽收，然依前揭規定，經舉發員警
      告知並在舉發違反道路交通事件通知單上記明拒簽，應視
      為已收受，是本件舉發單已合法送達，合先敘明。
（二）又本件異議人駕駛車牌號碼二一九七－ＮＢ號自用小客車
      ，於前開舉發通知單上所載時、地，因「本件違規現場於
      巡邏車後有一盞路燈（與該自用小客車同側），員警林和
      坤站於巡邏車前，該駕駛車速緩慢，駕駛身穿白色上衣，
      且擋風玻璃為透明顏色，於路燈照明下，該車行經巡邏車
      左側時，即攔車並持手電筒照身車內駕駛，很明顯沒有繫
      安全帶，該車於停止後，另一員警曾泓盛剛好站立於該車
      停止後之右前側，經員警林和坤再向曾員確認一次無誤後
      ，始依法告發」等情，有臺中縣警察局東勢分局九十七年
      五月六日中縣東警交字第○九七○○○四九一一號函在卷
      可證。
（三）另按道路交通管理處罰條例第七條第一項規定：「道路交
      通管理之稽查、違規之紀錄，由交通勤務警察，或依法令
      執行交通稽查任務之人員執行之」，又交通警察製單舉發
      違反道路交通管理處罰條例所列之違規事實，本質上為行
      政處分，係公務員基於職務上公權力，依法就特定之具體
      事件所為具公法上效果之單方行政行為，基於公務員為公
      法上行為具有公信力之原則，該行政處分當可被推定為真
      正，故執勤警員方得當機處分以達其維護交通秩序、安全
      之行政目的，若謂公務員一切行政行為均需預留證據以證
      其實，則國家行政勢必窒礙難行。至於警方取締交通違規
      事件，其以照相方式取證者，固足為違規之證明，惟警員
      當場舉發者，既經舉發員警本身之目睹、耳聞，亦足為違
      規人違規之證明，非必所有之違規事件，均須有照片或其
      他書面資料方足為違規之證據，況經本院勘驗臺中縣警察
      局東勢分局九十七年六月五日中縣東警交字第○九七○○
      ○六三○一號函送之上開舉發經過之錄音、錄影光碟結果
      ，異議人當日確實穿著白色上衣，其所駕駛之自用小客車
      ，前擋風玻璃為透明，如經燈光照射即可清楚看見車內情
      狀，復未發現舉發員警有何違法不當之處，有本院勘驗筆
      錄一件附卷可稽。從而，本案執勤員警為維持交通秩序，
      依法執行職務，立場應是客觀公正，復與受處分人素不相
      識，亦無宿怨，執勤員警應無可能故意捏造事實而違法取
      締，自應受到合法、正確之推定。
（四）綜上所述，本件異議人於前開時、地確有「行駛一般道路
      未繫安全帶」之違規行為，已堪認定，其空言否認違規之
      情，尚不足採。從而，原處分機關依道路交通管理處罰條
      例第三十一條第一項規定，裁處罰鍰一千五百元，逾期則
      依裁決書處罰主文規定處罰，並無不當，本件聲明異議為
      無理由，應予駁回。
五、據上論斷，應依道路交通管理處罰條例第八十七條第二項、
    道路交通案件處理辦法第十九條，裁定如主文。
中    華    民    國    97    年    8     月    5     日
                        刑事第九庭  法  官  莊秋燕
以上正本證明與原本無異。
如不服本裁定，應於送達後五日內，向本院提出抗告狀。
                                    書記官  顏督訓
中    華    民    國    97    年    8     月    5     日


司法院資訊處製作；財團法人民間司法改革基金會備份。
